臺灣桃園地方法院民事判決　　　　　　 93年度重訴字第217號
原　　　告　利達空調股份有限公司
法定代理人　乙○○
訴訟代理人　蔡政宏律師
被　　　告　典俐企業股份有限公司
法定代理人　甲○○
訴訟代理人　林　凱律師
複　代理人　蔡文燦律師
上列當事人間請求給付貨款事件，本院於94年4 月1 日言詞辯論
終結，判決如下：
    主  文
被告應給付原告新台幣壹仟參佰肆拾陸萬貳仟參佰參拾柒元及自
民國九十三年十月七日起至清償日止，按年息百分之五計算之利
息。
訴訟費用由被告負擔。
本判決第一項於原告以新臺幣肆佰伍拾萬元供擔保後，得假執行
。但被告如以新臺幣壹仟參佰肆拾陸萬貳仟參佰參拾柒元預供擔
保，得免為假執行。
    事  實
甲、原告方面：
壹、聲明︰
一、被告應給付原告新台幣（下同）13,462,337元，及自起訴狀
    繕本送達翌日起至清償日止按年息5%計算之利息。
二、訴訟費用由被告負擔。
三、原告願供擔保請准宣告假執行。
貳、陳述：
一、被告自民國（下同）92年12月起至93年5 月止，陸續向原告
    訂購風管材料，貨款總金額（含稅）合計為25,929,038元，
    已付款總金額為8,575,080 元。原告起訴後，被告於93年10
    月21日退還庫存貨品總金額（含稅）為1,325,476 元，93年
    12月2 日退還庫存貨品總金額（含稅）為703,115 元。因此
    ，被告仍積欠原告15,325,367元（25,929,038－8,575,080
    －1,325,476 －703,115 ＝15,325,367）。退萬步言，縱若
    （假設語）原告同意以被告所主張之折扣（焊管、coating
    管及其配件均以牌價三六折計算）計價，則價格差額（含稅
    ）為1,863,030 元，被告仍積欠原告13,462,337元。
二、被告於答辯狀中聲稱被告於93年8 月6 日已交付原告三張支
    票支付12,500,000元之貨款，並聲稱原告隱瞞被告已支付貨
    款12,500,000元云云，並非事實。蓋按：
（一）票號：AQ0000000 、發票日：93年8 月9 日、金額500,00
      0 元之支票已兌現，原告早已自被告積欠之貨款中扣除該
      金額，原告起訴請求之金額並不含該500,000 元。此由原
      告於93年7 月5 日委請建大法律事務所徐士斌律師函催被
      告付款的函文中，催款金額為17,839,139元，而本件原告
      起訴請求之金額為17,339,139元，相差500,000 元即可證
      明。
（二）另外二張分別為票號：AQ0000000 、發票日：94年8 月5
      日、金額：6,000,000 元，以及票號：AQ0000000 、發票
      日：94年9 月5 日、金額：6,000,000 元的支票，金額合
      計12,000,000元。這二張支票根本還沒有兌現，當然不發
      生清償的效力。被告所謂12,000,000元貨款已支付，顯無
      理由。
（三）被告積欠原告貨款，原告自93年3 月底開始，就已經在向
      被告催款。經被告多次以其會計尚未理清帳款，以及其施
      工業主華亞半導體股份有限公司（下稱華亞公司）尚未核
      計工程款云云為由，推拖不結清款項。原告於93年7 月5
      日委請建大法律事務所徐士斌律師函催被告付款，並聲請
      鈞院93年7 月23日93裁全字第2766號假扣押裁定後，於93
      年8 月2 日提供擔保進行假扣押，並經鈞院於93年8 月2
      日發出執行命令。
（四）按依事理以及經驗法則，貨品出賣人豈可能同意買受人以
      「長達一年」的遠期支票給付12,000,000元的鉅額貨款？
      再者，原告既然在93年8 月2 日已經採取法律行動，在法
      院提存高達百餘萬元的擔保金，依法向被告催討貨款，則
      原告豈可能隨即於8 月6 日在被告沒有提供任何具體付款
      擔保的情況下，同意被告以「長達一年」的遠期支票支付
      貨款？此外，設若（假設語）原告同意被告以「長達一年
      」的遠期支票支付12,000,000元的鉅額貨款，則就此長達
      一年的時間，雙方又豈可能沒有任何遲延利息的約定？被
      告空言原告同意被告開立上揭遠期支票支付貨款，遠期支
      票並非履約之擔保云云，明顯違背事理與經驗法則，顯無
      可採。
三、原告公司人員向被告催付貨款時，經常是無法聯絡到被告負
    責人。原告公司人員陳秀親於93年8 月6 日赴被告公司催款
    ，終於得以與被告公司負責人甲○○當面協商。由於被告仍
    未能理清帳款，甲○○同意先就其自認為絕對安全無爭議的
    金額（即12,500,000元）先付款，其餘款項再協商。不料，
    甲○○又以公司現金不足為由，表示要以開立上揭三張支票
    （含二張遠期支票）的方式付款。陳秀對於被告欲以「長達
    一年」的二張遠期支票給付貨款的無理要求，當然不可能同
    意（理由已如前述）。因此，雙方最後合意該二張金額合計
    12,000,000元的遠期支票，係作為被告付款擔保之用，被告
    公司有入帳時，應立即來換票。上揭雙方最後合意的事實，
    並經被告公司黃慶祥經理於93年12月2 日在原告公司當面簽
    字確認無誤。顯見被告所謂原告同意被告開立上揭遠期支票
    支付貨款，絕非事實。
四、被告答辯（三）狀聲稱原證七之備忘錄，乃93年12月2 日被
    告公司職員黃慶祥前往原告公司退貨時，原告公司要求黃慶
    祥必須在備忘錄簽名，否則不准退貨，黃慶祥不得已而簽名
    ；並聲稱黃慶祥無權代理，未獲被告公司同意前，該備忘錄
    對被告不發生效力；且依備忘錄內容，兩造約定給付貨款之
    時間應為被告收取大陸貨款及華亞公司撥付工程款給被告之
    時云云，均無理由。蓋按：
（一）依據被告公司變更登記表之記載，黃慶祥為被告公司監察
      人，並非普通之職員，謹先陳明。
（二）93年12月2 日被告在華亞公司的款項尚未被原告扣押，被
      告退還工程剩餘的庫存貨品，可以減少原告貨款的損失，
      原告求之不得，根本不可能不准被告退貨。原告豈有可能
      以不准退貨為由要脅黃慶祥簽名？
（三）本件被告與原告間之訂約、協商等事項，概多由黃慶祥負
      責，黃慶祥對於93年8 月6 日原告公司人員陳秀與被告公
      司董事長甲○○之協商結果知之甚詳。因此，93年12月2
      日黃慶祥到原告公司辦理退貨時，陳秀請求黃慶祥以書面
      方式對93年8 月6 日之協商結論出具證明，經黃慶祥同意
      後在備忘錄上簽名確認。換言之，該備忘錄係黃慶祥以個
      人名義對93年8 月6 日之協商結論所提供的證明文件，並
      非黃慶祥代表被告公司出具該備忘錄。該備忘錄既非黃慶
      祥代表被告公司出具，則被告所謂黃慶祥無權代理，未獲
      被告公司同意前，該備忘錄對被告不發生效力云云，應有
      誤會。
（四）按付款擔保之票據，係債務人提供票據給債權人作為付款
      的擔保，債務人得於清償債務之同時換回票據。本件備忘
      錄內容略為「本公司於93年8 月6 日向貴公司收受二張支
      票．．．係貴公司同意以此作為日後付款之保證，待貴公
      司於大陸收取貨款及華亞公司撥出工程款時，即兌現換回
      二張支票，今請貴公司黃經理確認無誤．．．」。依該備
      忘錄之內容足見：１、該二張遠期支票，確係被告作為付
      款擔保之票據，並非被告所謂支付貨款之票據。２、被告
      公司有入帳時，應立即拿現金來換回支票。
（五）按解釋當事人所立書據之真意，以當時之事實及其他一切
      證據資料為其判斷之標準，不能拘泥字面或截取書據中一
      二語，任意推解致失真意，最高法院19年上字第28號判例
      可資參考。93年8 月6 日以前，原告早已多次催促被告還
      款，並已在法院提存五百餘萬元的擔保金進行保全程序。
      而且，被告自承93年8 月6 日兩造協商之時，12,500,000
      元係被告無爭議之金額。因此，依據事理，原告當然不可
      能在93年8 月6 日同意被告入帳時才付款。被告空言聲稱
      依備忘錄之內容，兩造約定給付貨款之時間應為被告收取
      大陸貨款及華亞公司撥付工程款給被告之時云云，不僅與
      備忘錄內容不符，而且違反事理，顯係任意推解備忘錄內
      容，委無可採。
參、證據：提出付款明細表、發票影本五紙、存證信函乙份、催
          款通知書、本院93裁全2766號假扣押裁定、備忘錄乙
          份、對帳明細表乙份、93年10月21日及12月2 日退貨
          明細表各乙份為證物。
乙、被告方面：
壹、聲明：
一、原告之訴及其假執行之聲請均駁回。
二、訴訟費用由原告負擔。
三、如受不利之判決，願供擔保請准宣告免為假執行。
貳、陳述：
一、原告自身帳務紊亂，且未提出牌價證明，恣意主張價格，所
    計算之貨款金額，不足採信：
（一）兩造公司往來約十餘年，92年10月起被告陸續向原告購買
      系爭貨款之不鏽鋼套管等貨品，因被告係長期且大量向原
      告購貨，雙方約定買賣價金按訂貨時原告販售牌價之三點
      六折計算，而原告除於第一次正常請款外，自92年12月起
      即拖延計價請款，直至93年3 月11日被告公司才再收到原
      告之對帳單，但因價格有異（例如同一期間內相同之產品
      不繡鋼1.0Cacting包T150ｘ250 ｘ250m，其單價卻有3,79
      0 元與3,900 元之差異，見被證1 ；同一時期相同之不鏽
      鋼0.8C acting 全焊直管100mm ，其單價亦不相同），且
      被告多次要求原告提出牌價證明，原告卻未提出，致被告
      無法對帳，雙方因而對於貨款之計算產生爭執。
（二）原告於起訴時所計算92年12月至93年5 月間被告向原告訂
      購貨物之貨款共計26,082,477元，但嗣後94年2 月25日之
      準備狀改稱貨款金額為25,929,038元，而上開原證1 、原
      證8 二份貨款明細表所載92年12月至93年5 月各月份之貨
      款金額復不相同；迨94年3 月8 日準備狀又更改94年2 月
      25日準備狀所載之貨款金額；足見其帳務紊亂，致主張前
      後不一，令被告無所適從，再佐以原告迄今未提出其牌價
      或貨品單價之依據，自無由遽信其計算之金額為真正。
（三）至於原告提出之貨款明細表、發票影本等證物，乃原告片
      面製作，且有上述前後矛盾之情形，亦不得信其為真實。
二、93年8 月6 日原告代理人陳秀（即其法定代理人之配偶）與
    被告法定代理人在被告公司內對帳、協商七個小時，雙方協
    議無爭議之貨款金額為12,500,000元，並由被告開立下列三
    張大眾銀行桃園分行支票交予原告代理人陳秀以為支付：１
    、票號：AQ0000000 、票期：93年8 月9 日、面額500,000
    元、２票號：AQ0000000 、票期：94年8 月5 日、面額6,00
    0,000 元、３、票號：AQ0000000 、票期：94年9 月5 日、
    面額6,000,000 元；故原告已支付系爭貨款12,500,000元，
    孰料原告罔顧商場道義及誠信，在收受前揭被告交付之支票
    後，竟仍假扣押被告之銀行存款及被告對第三人之貨款債權
    （見鈞院93年度執全字第1293號假扣押強制執行事件），對
    被告公司信譽已造成損害，被告寄發存證信函要求原告撤銷
    假扣押執行，原告仍置之不理，被告不得已而聲請法院裁定
    命原告限期起訴，惟原告於本件起訴狀內隱瞞上揭被告已支
    付貨款12,500,000元之事實，其心可議。
三、經被告於93年12月間核算，（含扣除二次退貨金額）尚積欠
    之貨款金額為1,462,337 元。
四、原告稱：票號：AQ0000000 、票期：94年8 月5 日、面額6,
    000,000 元，及票號：AQ0000000 、票期：94年9 月5 日、
    面額6,000,000 元之兩張支票，係作為被告向原告訂貨履約
    之擔保云云，悖於事實：
（一）兩造因系爭貨款發生爭議，自93年5 月起原告即要求被告
      必須支付現金才出售材料，故於93年5 月以後雙方均以現
      金買賣材料，銀貨兩訛，並無「訂貨履約擔保」問題，上
      開原告所述，不知所云。
（二）兩造於93年8 月6 日對帳、協商時，被告告知因施工業主
      華亞公司尚未核計工程款，故僅能先開立500,000 元之即
      期支票支付部分所欠貨款，另12,000,000 元 貨款部分，
      無法開立近期支票以支付貨款，原告瞭解實際情況，且念
      及當初係被告向華亞公司力保使用原告材料，而同意被告
      開立上揭票期分別為94年8 月5 日及9 月5日 ，面額各為
      6,000,000 元之兩張支票支付貨款，絕非以該兩張支票作
      為擔保之用；再者，若原告要求被告開立支票作為貨款之
      擔保，衡情開立乙張面額12 ,000,000 元之支票即可，何
      須開立二張支票？且支票原即為支付工具，原告收受上開
      支票作為貨款，符合常態，若原告曾要求區分面額500,00
      0 元之支票係支付貨款，上揭兩張面額6,000,000 元之支
      票係作貨款之擔保，應會在「付款票據回覆函」上載註文
      字以為區別，惟原告完全未予特別區隔，益見原告之主張
      ，與事實相悖，不足採信。
五、按原證七之備忘錄乃93年12月2 日，被告公司職員黃慶祥前
    往原告公司退貨時，原告公司要求黃慶祥必須在備忘錄簽名
    捺印，否則不准退貨，若不能退貨，則被告公司必須負擔該
    批貨品貨款，至為不利，黃慶祥不得已因而簽名，但查被告
    公司之財務及系爭貨款之支付事項，係由被告法定代理人甲
    ○○負責，此由原告於書狀中供述系爭貨款給付事宜，係找
    甲○○當面協商乙節，可為佐證，亦可證明原告明知黃慶祥
    之職務範圍不包括系爭貨款支付之相關事項，即黃慶祥無權
    代理被告公司處理系爭貨款或上開備忘錄所載兩張支票事宜
    ，縱該備忘錄有黃慶祥之簽名，在未獲被告公司同意前，該
    備忘錄對被告並不發生效力。又黃慶祥未參與陳秀與甲○○
    協議系爭貨款之事，亦無由證明當時協商結果，其所簽之備
    忘錄不足以作為本件證據。
六、若原告主張備忘錄可作為93年8 月6 日協商結論證明乙節可
    採，則依備忘錄內容所示，被告支付貨款期限尚未屆至：備
    忘錄說明欄記載：「本公司於93年8 月6 日向貴公司收受二
    張支票，金額分別為陸佰萬元到期日94年8 月5 日與陸佰萬
    元到期日94年9 月5 日，係貴公司同意以此作為日後付款之
    保證，待貴公司於大陸收取貨款及華亞公司撥出工程款時，
    即兌現還回二張支票，今請貴公司黃經理確認無誤，特此說
    明。」等語，依該內容以觀，93年8 月6 日兩造係約定被告
    公司以日期94年8 月5 日及9 月5 日面額均為6,000,000 元
    之兩張支票作為貨款之擔保，待被告收取大陸客戶之貨款及
    華亞公司撥付工程款給被告，被告以之給付款項予原告時，
    再換回上開兩張支票。準此，93年8 月6 日兩造約定給付貨
    款之時間應為被告收取大陸之貨款及華亞公司撥付工程款給
    被告之時，則原告應舉證被告已逾上開兩造約定之貨款給付
    時間仍未支付系爭貨款，才能訴請被告給付，但原告迄未能
    舉證證明，其訴顯無理由。
參、證據：提出對帳單影本四張、付款票據回覆函影本三張、存
          證信函影本乙件、退貨之出貨單影本四張、退還貨品
          明細表暨金額影本三張、鈞院民事裁定乙件、93年12
          月22日典俐應付利達貨款明細表暨附件共7 頁等為證
          物。
    理  由
甲、程序方面：
    按訴狀送達後，原告不得將原訴變更或追加他訴，但擴張或
    減縮應受判決事項之聲明者，不在此限，民事訴訟法第255
    條第1 項第3 款定有明文。本件原告原起訴聲明請求：被告
    應給付原告17,339,139元，及自起訴狀繕本送達翌日起至清
    償日止按年息5%計算之利息。嗣於94年4 月1 日本院審理中
    ，變更聲明為：被告應給付原告13,462,337元，及自起訴狀
    繕本送達翌日起至清償日止按年息5%計算之利息，核屬減縮
    應受判決事項之聲明，參諸首揭條文規定，未有不合，應予
    准許。
乙、得心證之理由：
一、本件原告起訴主張：被告自92年12月起至93年5 月陸續向伊
    訂購風管材料，貨款金額總計為25,929,038元（含稅，下同
    ），被告已給付8,575,080 元，其餘欠款經屢催仍未給付，
    爰依買賣關係訴請被告給付所欠貨款；又被告於本件訴訟進
    行中，分別於93年10月21日及同年12月2 日退還庫存貨品金
    額各為1,325,476 元與703,115 元，經扣除後，被告尚積欠
    原告15,325,367元之貨款。退萬步言，若原告同意以被告所
    主張之折扣計價（焊管、coating 管及其配件均以牌價三六
    折計算），價格差額即為1,863,030 元，經扣除後，則被告
    仍應給付原告13,462,337元。至被告所稱已交付原告二張面
    額共計12,000,000元之未到期遠期支票，實乃被告作為付款
    擔保之用，並非用以清償本件貨款，有被告公司黃慶祥經理
    簽認之備忘錄為證。而原告請求之金額以被告自認之貨款金
    額，即其主張二張面額共計12,000,000元之未到期遠期支票
    為其已支付之貨款，另自承其積欠之貨款金額為1,462,337
    元，總計為13,462,337元之貨款金額，作為本件原告請求之
    金額等語。
二、被告則以：雙方約定買賣價金按訂貨時原告販售牌價之三六
    折計算，而原告除第一次正常請款外，自92年12月起即拖延
    計價請款，直至93年3 月11日被告始再收到原告之對帳單，
    但因價格有異，且被告多次要求原告提出牌價證明，原告卻
    未提出致被告無法對帳，雙方因而對貨款計算有爭執。嗣兩
    造於93年8 月6 日就本件貨款對帳協商，其中無爭議之貨款
    金額為12,500,000元，並由被告簽發面額分別為500,000 元
    （票號：A Q0000000、發票日：93年8 月9 日）、6,000,00
    0 元（票號：AQ000 0000、發票日：94年8 月5 日）、6,00
    0,000 元（票號：AQ0000000 、發票日：94年9 月5 日）等
    三張支票以為支付。本件貨款經被告於93年12月間核算：原
    告請款金額原為26,082,478元，扣除（１）所約定之三六折
    差價金額為1,757,312 元；（２）折讓金額為211,843 元；
    （３）93年10月21日退貨金額1,404,312 元；（４）93年12
    月2 日退貨金額746,675 元，再扣除已支付之金額共計20,5
    00,000元（含二張金額共計12,000,000元之支票）後，被告
    積欠之貨款金額應為1,462,337 元等語，資為抗辯。
三、原告主張被告自92年12月起至93年5 月止，陸續向其訂購貨
    品，貨款總金額為26,082,477元，被告已償還8,575,080 元
    等情，有原告提出之貨款明細表、統一發票影本五張，及被
    告所提出之票號：AQ0000000 、發票日：93年8 月9 日、面
    額500,000 元之支票影本一張可憑，並為兩造所不爭執，自
    堪信為真實。惟查，兩造間就本件貨款應予扣除之項目金額
    ，即貨品以三六折計價之價差、折讓金額及被告於本院審理
    中之93年10月21日及同年12月2 日二次退貨予原告之金額等
    數額均有爭執，經原告於94年3 月23日提出減縮訴之聲明暨
    辯論意旨續狀，復主張因被告稱二張面額共計12,000,000元
    之未到期遠期支票為其已支付之貨款，另自承仍積欠貨款1,
    462,337 元，換言之，被告已自認原告有上開合計為13,462
    ,337 元 之貨款債權，為期簡化爭議，即以此作為本件請求
    之貨款金額等語。從而，前開兩造所爭執應予扣除之項目金
    額，本院即無庸再加審酌，而僅須就系爭二張面額共計12,0
    00,000元之支票究為被告作為本件貨款之擔保付款之用，抑
    或作為支付本件貨款之用此一爭點審酌之。
四、原告主張於93年8 月6 日其公司代理人陳秀親赴被告公司催
    款，與被告公司負責人甲○○當面協商，因被告未能理清帳
    款，甲○○遂同意就其自認無爭議之金額12,500,000元先付
    款，其餘款項再協商。然甲○○以公司現金不足為由，表示
    要以開立三張支票的方式付款，一張為票號：AQ0000000 、
    發票日93年8 月9 日、面額500,000 元之支票（已兌現）；
    另外二張分別為票號：AQ0000000 、發票日：94年8 月5 日
    、面額6,000,000 元，以及票號：AQ0000000 、發票日94年
    9 月5 日、面額6,000,000 元之支票（均尚未到期）。原告
    公司代理人陳秀對於被告欲以長達一年之二張遠期支票給付
    貨款的無理要求自不同意，因此，雙方最後合意該二張金額
    合計12,000,000元之遠期支票，係作為被告付款擔保之用，
    被告公司有入帳時應立即來換票等語，並提出被告公司黃慶
    祥經理於93年12月2 日就上開擔保付款乙節簽認之備忘錄為
    證。被告則辯稱：系爭備忘錄乃其公司職員黃慶祥於93年12
    月2 日前往原告公司退貨時，原告要求必須在備忘錄上簽名
    始准予退貨之情形下，不得已所為之簽名，而黃慶祥就此並
    無代理權，是該備忘錄對被告不發生效力；且依備忘錄內容
    ，兩造約定給付貨款之時間應為被告收取大陸貨款及華亞公
    司撥付工程款給被告之時，則原告之請求顯無理由等語置辯
    。經查：
（一）系爭備忘錄內容記載：「本公司（即原告）於93年8 月6
      日向貴公司收受二張支票，金額分別為陸佰萬元到期日94
      年8 月5 日與陸佰萬元到期日94年9 月5 日，係貴公司同
      意以此作為日後付款之保證，待貴公司於大陸收取貨款及
      華亞公司撥出工程款時，即兌現換回二張支票，今請貴公
      司黃經理確認無誤，特此說明」等語，並有訴外人黃慶祥
      之簽名及指印。依上開內容可知，系爭二張金額合計12,0
      00,000元之支票係被告作為擔保付款之用，待被告清償貨
      款後即得換回該二張支票。
（二）再者，該備忘錄係黃慶祥以個人名義對93年8 月6 日之協
      商結果所提供之證明文件，而非黃慶祥代表被告公司出具
      ，即與代理權之有無無涉。按經理人在公司章程或契約規
      定授權範圍內，有為公司管理事務及簽名之權，公司法第
      31 條 第2 項即明確規定經理人有為公司管理事務及簽名
      之權限。是以，訴外人黃慶祥既為被告公司之經理，則其
      於該備忘錄上就被告公司與原告間貨款事項所為之簽名，
      即有效力，被告即應受該備忘錄所拘束。
（三）原告既已提供五百多萬元之擔保金，就被告對第三人華亞
      公司之債權進行假扣押，而被告對第三人華亞公司之債權
      額達一千六百多萬元，既然被告有一千六百多萬元之債權
      可收入，原告處於隨時可受清償之情況，豈可能於93年8
      月6 日收受被告所簽發94年8 月5 日及9 月5 日之支票作
      為清償之用，顯與情常情有違。從而，被告所為之抗辯即
      不足採。是以，就系爭二張面額共計12,000,000元之支票
      乃被告作為本件貨款之付款擔保之用乙節，應堪認定。
五、又被告以系爭備忘錄所載：「．．待貴公司於大陸收取貨款
    及華亞公司撥出工程款時，即兌現換回二張票據．．」，而
    主張縱使該備忘錄對其有拘束力，然依其內容可知，原告請
    款之條件須待其自大陸收取貨款及華亞公司撥出工程款時，
    是原告應就此一請款條件是否成就應負舉證責任云云。經查
    ：（一）按解釋當事人所立書據之真意，以當時之事實及其
    他一切證據資料為其判斷之標準，不能拘泥字面，不能拘泥
    字面或截取書據中一二語，任意推解致失真意；又按解釋當
    事人之契約，應以當事人立約當時之真意為準，而真意何在
    ，又應以過去事實及其他一切證據資料為斷定之標準，不能
    拘泥文字致失真意（最高法院分別著有19年上字第28號、39
    年台上字第1053號等判例）。（二）原告自93年3 月底開始
    ，即已向被告催款，並於93年7 月5 日以律師函函催被告付
    款，嗣於同年7 月23日聲請本院為93年度裁全字第2766號假
    扣押裁定並提供擔保，而於同年8 月2 日以本院93年度執全
    字第1293號為假扣押在案，此有原告所提出並為被告所不爭
    執之律師函、催款通知單、假扣押裁定、執行命令等件為證
    ，且查該93年8 月2 日之執行命令係禁止債務人（即被告）
    收取對第三人華亞公司之貨款債權或為其他處分，第三人亦
    不得對債務人清償。是以，被告所謂依該備忘錄所載，原告
    請求給付貨款之條件為：「待被告於大陸收取貨款及華亞公
    司撥出工程款時」，即與原告所為前開假扣押之意旨相互矛
    盾，參諸上揭判例意旨，應認系爭備忘錄所載意旨，並非就
    原告請求被告給付貨款所為之條件限制，而係針對系爭二張
    金額共計12,000,000元之支票為擔保付款之用所立之書據。
    是被告所為之抗辯，洵不足採。
六、再查兩造於93年8 月6 日協議無爭議之貨款金額為12,500,0
    00元，被告並簽發三張面額分別為500,000 元、6,000,000
    元、6,000,000 元之支票交予原告，此為兩造所不爭執。而
    上開票據中之500,000 元支票已兌現，另二張金額共計12,0
    00,000元之遠期支票，依前所述，因票期過久遂協議作為擔
    保付款之用，則12,000,000元應為被告所承認積欠之貨款金
    額；另被告自承仍積欠原告貨款1,462,337 元，二者合計金
    額為13,462,337元。是以，本件被告自認原告對其有13,462
    ,337元之貨款債權。
七、綜上所述，本件原告依買賣契約關係請求被告給付貨款13,4
    62,337元，及自起訴狀繕本送達翌日即93年10月7 日起，按
    年息5%計算之利息，即屬有據，應予准許。
八、兩造均陳明願供擔保，聲請宣告假執行或免為假執行，經核
    原告勝訴部分，未有不合，爰分別酌定相當之擔保金額，准
    予假執行及免為假執行。
九、本件事證已臻明確，兩造其餘主張及舉證，核與判決之結果
    不生影響，爰不一一論述，附此敘明。
據上論結，本件原告之訴為有理由，依民事訴訟法第78條、第39
0 條第2 項、第392 條第2 項之規定，判決如主文。
中　　華　　民　　國　　94　　年　　4　　月　　15　　日
                  民事第三庭    法　官　張益銘
以上正本係照原本作成
如對本判決上訴，須於判決送達後20日內向本院提出上訴狀
中　　華　　民　　國　　94　　年　　4 　　月　　15　　日
                                書記官　陳純姃
